【裁判字號】    97,交抗,1075
【裁判日期】    970926
【裁判案由】    聲明異議
【裁判全文】
臺灣高等法院臺中分院交通事件裁定    97年度交抗字第1075號
抗  告  人  交通部公路總局臺中區監理所彰化監理站
法定代理人  乙○○
異  議  人
即受處分人  甲○○○
上列抗告人因受處分人違反道路交通管理處罰條例之聲明異議案
件，不服臺灣彰化地方法院中華民國97年8月15日所為裁定（97
年度交聲字第1103號），提起抗告，本院裁定如下：
    主  文
抗告駁回。
    理  由
一、原處分機關交通部公路總局臺中區監理所彰化監理站係以：
    受處分人於民國（下同）97年7月27日凌晨0時10分許，駕駛
    車牌號碼 6T-3677號自用小客車，行經彰化縣和美鎮○○○
    ○○路口處，有「酒後駕車經檢測呼氣酒精濃度為0.48MG/L
    」之違規行為，經彰化縣警察局和美分局員警依道路交通管
    理處罰條例第35條第1項規定，以彰警交字第I00000000號舉
    發違反道路交通管理事件通知單當場舉發，並經原處分機關
    於97年 7月29日，以彰監四字第裁64-I00000000號裁決書裁
    處受處分人新臺幣（下同）34,500元，吊扣駕駛執照12個月
    ，並施以道安講習之處分。
二、受處分人聲明異議意旨略稱：
    受處分人為領有職業聯結車駕駛執照之駕駛人，並未領有普
    通小型車駕駛執照，其對於上述時、地，有「酒後駕車經檢
    測呼氣酒精濃度為 0.48MG /L」之違規事實，並不爭執，然
    表示：伊為布農族原住民，全家人口達 9人，完全依賴其駕
    駛職業聯結車為生，若吊扣其職業聯結車駕駛執照，全家生
    活將陷入困頓，盼能考量其並無不良紀錄、現居所仍需繳貸
    款等原因，請准撤銷吊扣職業聯結車駕駛執照之處分等語。
三、原審裁定意旨略以：
  (一)本件異議人即受處分人駕駛車牌號碼 6T-3677號自小客車於
    97年7月27日凌晨0時10分許，行經彰化縣和美鎮○○○○○
    路口處，有「酒後駕車經檢測呼氣酒精濃度為0.48MG /L 」
    之違規行為，為警掣單舉發，並經原處分機關依道路交通管
    理處罰條例第35條第1項第1款、第24條第1項第2款之規定，
    於97年 7月29日以彰監四字第裁64-I00000000號裁決書裁處
    罰鍰34,500元，吊扣駕駛執照12個月，並施以道安講習，有
    彰化縣警察局和美分局彰警交字第 I00000000號舉發違反道
    路交通管理事件通知單、前開違反道路交通管理事件裁決書
    各 1紙在卷可稽（見原審卷第6、7頁），且為受處分人所不
    爭執，是其前開違規之事實足堪認定。
  (二)又受處分人係因駕駛自用一般小客車違反前開交通法規，原
    處分機關僅得吊扣「其」（指自用一般小客車）駕駛執照 1
    年；受處分人雖領有職業聯結車之駕駛執照，而依修正後道
    路交通管理處罰條例第68條規定，受吊扣駕駛執照處分時，
    已不得再吊扣受處分人所持有各級車類之駕駛執照，為道路
    交通管理處罰條例立法理由所述；至於受處分人僅領有職業
    聯結車駕駛執照，致無較低級車類之自用小客車駕駛執照可
    供吊扣，此係源於道路交通安全規則關於「一照原則」之駕
    照管理問題，惟行政機關本應時時因應法令之變更，而精進
    其行政執行成效，斷不得因技術層面之困難，而置相關法令
    於不顧，甚或逾越比例原則，是技術層面的問題，要難據為
    原處分並無不當之理由，原處分不察，竟仍執行吊扣受處分
    人所持有之職業聯結車駕駛執照，即非合法，應認本件異議
    為有理由，原處分關於吊扣職業聯結車駕駛執照12個月部分
    應予撤銷，並改諭知如原審裁定主文第 2項所示之處罰。至
    於原處分機關另裁處異議人罰鍰34,500元、施以道安講習部
    分，則以聲明異議意旨並未指摘及此，原審即無由併予審酌
    ，而附予指明等語。
四、抗告意旨略以：
  (一)按考領各類駕駛資格及駕照得適用駕駛之車種等規定，道路
    交通安全規則第60條、61及62條分別定有明文，現行採機車
    駕駛執照、汽車駕駛執照各一照管理原則，不僅不會造成民
    眾不便，歷年來無阻礙，車主及駕駛人之權利亦相對受保障
    ，酒駕違規行為吊扣駕駛執照之目的，並非僅為處罰違反道
    路交通管理事件之行為人，尚有以暫時禁止行為人於道路上
    駕駛，以免其短期內再犯之用意，實不得因違規駕駛領有最
    高級（汽車）駕駛資格即有多次駕駛汽車之機會。
  (二)吊扣汽車駕駛執照之裁處，係以違規時駕駛資格之照類作為
    處罰立基，且道路交通管理處罰條例第35條亦有規定吊扣其
    駕駛執照之裁處依據而非道路交通管理處罰條例第68條規定
    。另針對新修正道路交通管理處罰條例第68條條文刪除吊扣
    部分，因僅係符合汽、機車各採一照管理制度，避免造成處
    罰機關執行實務上窒礙難行，本件異議人違規時所駕駛自用
    一般小客車之資格憑證，係基於其所持之職業聯結車駕駛執
    照。並非無照駕駛，故原處分機關裁處並無不當云云。
五、按汽車駕駛人飲用酒類或其他類似物後其吐氣所含酒精濃度
    超過每公升○點二五毫克或血液中酒精濃度超過百分之○點
    ○五以上者，不得駕駛；汽車駕駛人駕駛汽車經測試檢定，
    酒精濃度超過規定標準者，處一萬五千元以上六萬元以下罰
    鍰，並當場移置保管該汽車及吊扣其駕駛執照一年；道路交
    通安全規則第114條第2款、道路交通管理處罰條例第35條第
    1項第1款固分別定有明文。惟按道路交通管理處罰條例第68
    條業於94年12月14日修正，並自95年3月1日施行，修正前之
    道路交通管理處罰條例第68條規定：「汽車駕駛人，因違反
    本條例及道路交通安全規則之規定，受【吊扣或】吊銷駕駛
    執照處分時，【吊扣或】吊銷其持有各級車類之駕駛執照。
    」而修正後之道路交通管理處罰條例第68條規定：「汽車駕
    駛人，因違反本條例及道路交通安全規則之規定，受吊銷駕
    駛執照處分時，吊銷其持有各級車類之駕駛執照。」查該條
    文修正前，其原提案修正條文為：「汽、機車駕駛人，因違
    反本條例及道路交通安全規則之規定，受【吊扣或吊銷】駕
    駛執照處分時，【吊扣或吊銷】其違法或違規當時所駕駛車
    輛之駕駛執照。」其立法理由略以：「原條文將違法或違規
    駕駛人所持有各級車類之駕駛執照一併吊扣或吊銷，失之過
    酷，影響人民工作及生活甚鉅，爰修正之」等語，是以其立
    法意旨在於違規行為對道路交通秩序之維持及道路交通安全
    已生較大之影響，故規定吊扣或吊銷其持有各級車類之駕駛
    執照，以限制其繼續駕車行駛道路之權利，其係屬駕駛行為
    之限制，並不因所持駕駛執照種類不同而有所差異。而最後
    通過之修正條文，係將道路交通管理處罰條例第68條原有條
    文中之【吊扣或】三字刪除等情，此有立法院交通委員會94
    年10月 5日臺立交字第0942400153號函附道路交通管理處罰
    條例第68條審查報告可參（立法院公報第94卷第70期第 135
    至138 頁）。則參照上開立法理由及立法經過，依修正後之
    條文，按上開規定受【吊銷駕照】處分者，仍維持吊銷其持
    有各級車類之駕駛執照，至於受【吊扣駕照】處分者，則僅
    【吊扣】其違法或違規當時所駕駛車輛之駕駛執照，不再吊
    扣其持有各級車類之駕駛執照，此觀之立法理由及立法經過
    至明。
六、經查：本件受處分人違規行為係發生於97年 7月27日，其應
    適用修正後之道路交通管理處罰條例第68條規定。又受處分
    人違規時，係駕駛自小客車，此有違反道路交通管理事件彰
    監四字第裁字64-I00000000號裁決書附於原審卷可憑，依前
    揭規定，抗告人應僅限制受處分人駕駛自小客車之權利，即
    吊扣其普通小型車駕駛執照，始符依法行政原則，原審已論
    述詳實。抗告人以：汽車駕駛人因違反道路交通管理處罰條
    例第35條規定受吊扣駕駛執照處分，主要考量並非僅為處罰
    違反道路交通管理事件之行為人，尚有以暫時禁止行為人於
    道路上駕駛，以免其短期內再犯之用意，實不得因違規駕駛
    領有最高級（汽車）駕駛資格即有多次駕駛汽車之機會云云
    ，已不當擴張解釋限制人民權利之法律，與依法行政原則有
    違，是本件應僅得吊扣普通小型車之駕駛執照，以避免過度
    影響人民之工作及生活，始符合修法本旨。原裁定核無違誤
    ，抗告人之抗告並無理由，應予駁回。
七、據上論結，應依道路交通案件處理辦法第26條，刑事訴訟法
    第412條，裁定如主文。
中    華    民    國    97    年    9    月    26    日
            交通法庭  審判長法  官  陳  紀  綱
                            法  官  陳  欣  安
                            法  官  張  智  雄
上列正本證明與原本無異。
不得再抗告。
                            書記官  謝  雅  惠
中    華    民    國    97    年    9    月    26    日


司法院資訊處製作；財團法人民間司法改革基金會備份。
